臺灣雲林地方法院刑事判決
111年度易字第102號
公  訴  人  臺灣雲林地方檢察署檢察官
被      告  陳士享


上列被告因竊盜案件，經檢察官提起公訴（110 年度偵字第4354
號），被告承認被訴犯罪事實，經聽取當事人之意見後，本院合
議庭裁定由受命法官獨任行簡式審判程序，判決如下：
    主      文
陳士享共同犯詐欺得利罪，處有期徒刑肆月，如易科罰金，以新
臺幣壹仟元折算壹日。緩刑參年，並應按如附件「和解書」所示
內容支付損害賠償。
    事實及理由
壹、犯罪事實
　　陳士享自民國106 年4 月15日起至107 年6 月10日止，承租
    雲林縣○○市○○路0 段00號之建物（下稱本案建物）以經營洗
    車店，該址並經臺灣電力股份有限公司（下稱臺電公司）依
    契約供電（登記用電戶名：楊惠玲，供電地址：雲林縣○○市
    ○○路0 段00號）及按電表度數計價收費。詎陳士享為節省電
    費支出，其本身亦無更動電表之技術，竟與真實年籍資料不
    詳之成年人共同意圖為自己不法之所有，共同基於詐欺得利
    之犯意聯絡，於承租本案建物期間之106 年間某日，將本案
    建物2 、3 樓由臺電公司裝設之電表（電號：00-00-0000-0
    0-0 號）外箱及封印環之封印鎖撬開，以不詳方式重壓破壞
    封印鉛塊，再將電表內之電壓線圈迴路一端改接至防雷擊點
    ，致電表圓盤轉慢，供電計量減少而失效不準，
    所為計量少於實際使用之度數，臺電公司因此陷於錯誤，於
    每期收費時，僅依該不正確之度數計價收費，迄至107 年6 
    月10日止，陳士享因而共計獲得少繳電費之利益新臺幣（下
    同）127,392 元。嗣經臺電公司雲林區營業處派稽查人員楊
    憲達於110 年4 月10日會同員警至上址查察，並當場扣得封
    印鎖2 只、電表1 個（均責付由臺電公司保管），始悉上情
    。
貳、程序部分
　  本案被告陳士享所犯之罪，依法得行簡式審判程序，被告坦
　　承被訴犯罪事實，經聽取當事人之意見，經合議庭評議後，
　　裁定本案由受命法官獨任進行簡式審判程序。
參、認定犯罪事實所憑之證據及理由
    上開犯罪事實，業據被告坦認不諱（本院卷第32、33、56、
    64頁），核與證人王裕傑（偵卷第5 至8 、71、72、84、85
    頁）、證人即告訴人臺電公司之稽查員楊憲達（偵卷第12頁
    ）證述之內容相符，並有雲林縣警察局斗六分局扣押筆錄、
    扣押物品目錄表（偵卷第13至15頁）、責付保管條（偵卷第
    17頁）、「雲林縣○○市○○路○段00號2 、3 樓」之電表用戶
    完整基本資料及用電資料曲線圖（偵卷第19、20、65頁）、
    現場照片（偵卷第27至31頁）、臺電公司雲林區營業處110 
    年7 月26日雲林費核證字第110002729 號函暨檢附之107 年
    6 月至110 年6 月之用電度數與用電費用明細（偵卷第75至
    76頁）、臺灣雲林地方檢察署111 年1 月7 日之公務電話紀
    錄單（偵卷第87頁）、「雲林縣○○市○○路○段00號1 樓」之
    電表用戶完整基本資料及用電資料曲線圖（偵卷第21、22、
    64頁）、臺電公司110 年4 月10日用電實地調查書（偵卷第
    23頁）、追償電費計算單、追償電費明細表（偵卷第25、26
     頁）、王裕傑與郭芸芸（即被告之妻）簽立之汽車美容頂
    讓書（偵卷第32頁）、王裕傑與郭芸芸（即被告之妻）簽立
    之房屋租賃契約書（偵卷第33至37頁）、被告、王裕傑與楊
    惠玲簽立之房/店屋租賃契約書（偵卷第38至44頁）、雲林
    縣警察局斗六分局110 年7 月1 日雲警六偵字第1100013506
    號函（偵卷第58頁）、臺電公司雲林區營業處之謝昱哲出具
    之陳報狀暨表燈電價參考資料（偵卷第61至63頁）存卷可考
    ，足認被告之任意性自白與事實相符，堪以採信。從而，本
    案事證明確，被告犯行堪以認定，應依法論科。
肆、論罪科刑
一、按用電戶與臺電公司間存有供電契約關係，臺電公司依約本
    有提供電能予用電戶使用之義務，而用電戶則有依約使用電
    量繳費之義務。是以用電戶所使用之電能，係經臺電公司依
    約同意移轉，尚與在「被害人不知」之情況下，以和平手段
    ，將他人持有之物移入自己或第三者支配管領之竊盜罪有別
    ；臺電公司為依量計價收費，遂在用電戶端安裝電表，於用
    電戶用電時，即由電表累計用電量，並定期派員抄表取得電
    表度數，逕依該度數計價後，向用電戶收取電費。而用電戶
    依約本有依實際用電數繳納電費之義務，其擅自改變電表之
    構造，使電表計算實際用電之功能不準確，臺電公司因誤信
    電表功能之正確性，乃陷於錯誤在核計電費時少算，用電戶
    因而獲得少繳電費之利益，顯見本案保護之重點並非「電能
    使用」本身，而係「電費少算」部分。是臺電公司因用電戶
    擅自變更電表功能之詐術行為，致其可收取之電費減少，依
    前開說明，臺電公司之財產減損，併有來自其自身少算電費
    之財產處分之事實行為介入，自屬「財產自損犯罪」之詐欺
    範疇，應論以詐欺得利罪（臺灣高等法院暨所屬法院106 年
    法律座談會刑事類提案第14號討論意見參照）。經查，關於
    本案建物之供電情況，依據告訴代理人於本院準備程序時所
    稱：「（就本案的地點1 、2 、3 樓的電錶，於案發之期間
    ，你們是否有依照合約供電？）有，該地址所裝設的所有電
    錶自82年裝設供電開始就沒有停止供電過。」等語（本院卷
    第33頁），告訴人既依供電合約提供電力予承租本案建物之
    被告使用，被告卻以更動電表結構之方式，而獲得用電量計
    算失準之電費少計利益，應屬詐欺告訴人以獲得電費減省利
    益之行為。故核被告所為，係犯刑法第339 條第2 項之詐欺
    得利罪。起訴意旨認被告本案所為，係犯同法第323 條、第
    320 條第1 項之竊電罪嫌，尚有未恰，然起訴之犯罪事實，
    與本院認定係犯詐欺得利罪之基本社會事實同一，爰由本院
    告知被告所犯法條及罪名後（本院卷第28、55頁），依刑事
    訴訟法第300 條規定，變更起訴法條。
二、被告與實施更動電表行為之不詳成年人間，有犯意聯絡及行
    為分擔，應論以共同正犯。
三、爰審酌電力能源為全體國民所共享之重要資源，透過使用者
    付費及公平之計價原則，使電力機構得以永續經營，達到資
    源平等共享之目的，被告以上開方式影響告訴人計算電費之
    正確性，藉此詐得減免電費之不法利益，使告訴人受有電費
    收入減少之損害，所為誠屬不該；惟念及被告犯後坦承犯行
    ，態度尚稱良好，亦與告訴人成立和解，此有臺電公司雲林
    區營業處陳報狀暨所附之和解書在卷可證（本院卷第37至39
    頁），自可憑此些情狀，而對被告刑度為有利之認定；兼衡
    被告自陳為國中畢業之智識程度，已婚，育有3 名子女，目
    前工作是在菜市場殺豬，每月收入約3 萬餘元之家庭生活經
    濟狀況，並考量檢察官、被告、告訴代理人對刑度之意見，
    及斟酌告訴人所受之損害已因和解而獲得相當填補等一切情
    狀，量處如主文所示之刑，並諭知易科罰金之折算標準，以
    資懲儆。
四、被告前未曾因故意犯罪，而受有期徒刑以上刑之宣告一情，
    有被告之臺灣高等法院前案紀錄表附卷可稽。本院考量被告
    一時失慮，觸犯刑事責任，惟其事後坦承犯行，並與告訴人
    達成和解，業如前述，告訴代理人亦當庭陳稱，希望依據和
    解書所載之條件，給予被告緩刑改過自新之機會等語（本院
    卷第68頁），則被告經過此次偵、審程序後，可信能收警惕
    之效，是本院認對於被告所宣告之刑，以暫不執行為適當，
    爰依刑法第74條第1 項第1 款之規定，併予宣告緩刑3 年，
    以啟自新。又按緩刑宣告，得斟酌情形，命犯罪行為人向被
    害人支付相當數額之財產或非財產上之損害賠償，刑法第74
    條第2 項第3 款亦有明文，為確保被告於緩刑期間，能按上
    開和解書所承諾之賠償條件履行，以確實收緩刑之功效，爰
    依前揭規定，併諭知被告應依附件所示和解書之內容，向告
    訴人支付損害賠償。倘被告未遵循本院諭知之緩刑期間所定
    負擔而情節重大者，檢察官得依刑事訴訟法第476 條及刑法
    第75條之1 第1 項第4 款之規定，聲請撤銷本案緩刑之宣告
    ，附此敘明。
伍、沒收部分
    被告私自更動電表結構，使告訴人誤信電表計量之錯誤度數
    ，而少計被告實際應繳納之電費，被告因此獲有減少電費支
    出之不法利益，核屬本案詐欺得利之犯罪所得，且未據扣案
    ，本應宣告沒收及追徵價額，惟考量被告已與告訴人達成和
    解，並同意賠償127,392 元，此有如附件所示之和解書可以
    佐證，告訴代理人亦當庭陳明此和解金額為被告本案更動電
    表結構所獲之利益（本院卷第66頁），自足以剝奪被告本案
    詐欺得利犯行之犯罪利得，可達沒收制度剝奪被告犯罪利益
    之立法目的，倘若本院仍就被告此部分之犯罪所得再予宣告
    沒收及追徵價額，將使被告受有財產上雙重剝奪之不利益，
    亦有礙於告訴人上開和解債權之實現，應認有過苛之虞，爰
    依刑法第38條之2 第2 項規定，不予宣告沒收或追徵。
據上論斷，應依刑事訴訟法第273 條之1 第1 項、第299 條第1
項前段、第300 條，判決如主文。
本案經檢察官莊珂惠提起公訴，檢察官謝宏偉到庭執行職務。
中　　華　　民　　國　　111 　年　　3 　　月　　18　　日
                  刑事第八庭    法  官  陳育良
以上正本證明與原本無異。
如不服本判決應於收受判決後 20 日內向本院提出上訴書狀，並
應敘述具體理由；其未敘述上訴理由者，應於上訴期間屆滿後20
 日內向本院補提理由書（均須按他造當事人之人數附繕本）。
「切勿逕送上級法院」。
告訴人或被害人不服本判決，應具備理由請求檢察官上訴，及上
訴期間之計算係以檢察官收受判決正本之日期為準。「切勿逕送
上級法院」。
                                書記官　 王姵珺　　　　
中　　華　　民　　國　　111 　年　　3 　　月　　21　　日
附錄本案論罪科刑法條全文　　
中華民國刑法第339 條
意圖為自己或第三人不法之所有，以詐術使人將本人或第三人之
物交付者，處5 年以下有期徒刑、拘役或科或併科50萬元以下罰
金。
以前項方法得財產上不法之利益或使第三人得之者，亦同。
前二項之未遂犯罰之。